臺灣臺中地方法院刑事判決　　　　　　　96年度訴字第2244號
公　訴　人　臺灣臺中地方法院檢察署檢察官
被　　　告　丁○○
　　　　　　　　　　（現於臺灣臺中監獄執行中）
被　　　告　甲○○
　　　　　　　　　　（現於臺灣臺中監獄苗栗分監執行）
上列被告等因偽證案件，經檢察官提起公訴（96年度偵字第1963
號），本院判決如下：
    主    文
丁○○證人，於執行審判職務之公署審判時，於案情有重要關係
之事項，供前具結，而為虛偽陳述，處有期徒刑壹年，減為有期
徒刑陸月。
甲○○證人，於執行審判職務之公署審判時，於案情有重要關係
之事項，供前具結，而為虛偽陳述，處有期徒刑壹年貳月，減為
有期徒刑柒月。
    犯罪事實
一、丁○○曾自民國（下同）95年7月中旬某日起，至95年9月10
    日14時左右止，以其所持用門號0000000000號之行動電話，
    與丙○○所申辦，門號為0000000000號紅色外殼之行動電話
    互相聯繫，約明交易地點後，即由丙○○攜帶價值新臺幣（
    下同）2千元之第1級毒品海洛因，前往丁○○位於苗栗縣苑
    裡鎮南勢里120之9號住處或其附近，將該丁○○所欲購買之
    毒品海洛因交付予丁○○，前後合計販賣毒品海洛因20次（
    每次交易毒品海洛因之詳細重量不詳，販賣所得4萬元）。
    丁○○於95年9月13日晚間8時12分左右，在臺灣臺中地方法
    院檢察署內勤檢察官開庭，針對丙○○販賣毒品一案訊問時
    ，具結證述上情無誤。乃其明知所施用之第1級毒品海洛因
    係向丙○○所購買，而具結作證之證人應有據實陳述之義務
    ，不得為匿、飾、增、刪之虛偽陳述，卻為迴護丙○○，而
    基於偽證之犯意，於95年12月12日上午9時40分左右，在本
    院刑事第1法庭，審理95年度訴字第3518號丙○○販賣毒品
    案件過程中，就該案情有重要關係之事項，供前具結後，虛
    偽證稱：「（95年7月到9月你的海洛因如何來的? 不一定，
    我跟人家調的，打電話問看朋友有沒有跟朋友調。（你有向
    丙○○買海洛因？）沒有。... 」、（為何在檢察官訊問時
    ，指稱你跟丙○○購買海洛因？）當時丙○○有欠我7、8千
    元，我跟丙○○調了幾次海洛因，每1 次調了價值約2千元
    左右的海洛因，把丙○○欠我的錢抵掉，現在丙○○已經沒
    有欠我錢了。... （你最後被查到的... 那包海洛因是否向
    丙○○拿的？）那包不是，那包是向綽號叫『阿龍』的人拿
    的。... （當時具結作證是向丙○○購買海洛因有何意見？
    ）我當時應該是講錯了，我打電話給丙○○叫丙○○到我家
    ，我問丙○○要不要去拿海洛因，我要跟丙○○一起去買海
    洛因，我給丙○○3千元是因為我們2人要合資去買海洛因
    ... 當時我叫丙○○先出錢去買，丙○○買回來以後，我才
    還給丙○○他先墊的3千元，丙○○就給我1包海洛因。...
    毒品拿回來的時候，我們會一起施用。我交給丙○○3千元
    ，丙○○去拿毒品，拿回來以後一起施用，我們是一起購買
    的。」等語，足使本院法官審判該案時陷於錯誤而產生誤判
    之危險。
二、甲○○曾先後於95年8月底某日、95年9月30日或10月1日某
    時、95年10月2日某時、95年10月3日上午某時與95年10 月3
    日19時左右，以其持用之門號0000000000號行動電話，撥打
    丙○○所持用之門號0000000000號行動電話相互聯繫，並約
    明交易地點後，再由丙○○攜帶1千元之第1級毒品海洛因，
    前往甲○○位於苗栗縣苑裡鎮山柑84-2號住處附近之社苓里
    橋邊，將甲○○所欲購買之毒品交付予甲○○，前後合計販
    賣毒品海洛因5次（販賣所得5千元）。甲○○於95年10月4
    日下午16時4分左右，在臺灣臺中地方法院檢察署內勤檢察
    官開庭，針對丙○○販賣毒品一案訊問時，具結證述上情無
    誤。乃其明知所施用之第1級毒品海洛因係向丙○○所購買
    ，而具結作證之證人應有據實陳述之義務，不得為匿、飾、
    增、刪之虛偽陳述，卻為迴護丙○○，而基於偽證之犯意，
    於95年12月12日上午9時40分左右，在本院刑事第1法庭，審
    理95年度訴字第3518號丙○○販賣毒品案件過程中，就該案
    情有重要關係之事項，供前具結後，虛偽證稱：「（你今年
    8、9月份的海洛因如何來的？）跟朋友拿的。（有沒有跟丙○○拿海洛因？）沒有。（你有跟丙○○一起合資購買毒品
    ？）有的。... （你有拿錢託丙○○去購買過？）有的，也
    有合資購買。（你有直接向丙○○購買毒品過？）沒有。
    ... （你被查獲的時候10月4日檢察官偵訊中，對於你所述
    向丙○○購買毒品有何意見？）我沒有向丙○○購買。...
    95年9月中旬委託丙○○幫我拿3千塊錢的毒品海洛因，我後
    來沒有拿錢給丙○○，丙○○也沒有拿毒品海洛因給我，丙○○從來沒有拿毒品海洛因給我過。... 那時候是丙○○去
    買毒品的。我們合資，那時候我出3千元，... 回來以後丙○○就拿3千元的毒品給我，... 是有向丙○○拿過毒品海
    洛因，但是我沒有向丙○○買過毒品海洛因。」等語，足使
    本院法官審判該案時陷於錯誤而產生誤判之危險。甲○○又
    接續同一之犯意，於96年4月19日上午9時50分左右，在臺灣
    高等法院臺中分院刑事第17法庭，審理96年度上訴字第378
    號丙○○販賣毒品案件過程中，就該案情有重要關係之事項
    ，供前具結後，虛偽證稱：「（95年8月到10月間所施用的
    毒品向誰購買？）向朋友叫林董。（為什麼你在10月間被捉
    的時候向警察說向被告購買5次？）那時候被捉有吸食毒品
    藥癮發作緊張。... （被告到底有沒有賣你海洛因？）沒有
    。」等語，足使該院法官審判該案時陷於錯誤而產生誤判之
    危險。
三、案經臺灣臺中地方法院檢察署檢察官自動檢舉偵查起訴。
    理    由
一、按當事人或辯護人於法院調查證據時，知被告以外之人於審
    判外之陳述不得為證據之情形，而未於言詞辯論終結前聲明
　　異議者，視為同意作為證據，刑事訴訟法第159條之5第2項
    定有明文。查本件被告丁○○、甲○○2人等人對於證人丙○○於審判外之陳述，並未於言詞辯論終結前聲明異議，依
    刑事訴訟法第159條之5第2項之規定，視為同意作為證據。
二、訊據被告丁○○、甲○○2人均矢口否認犯罪，被告甲○○
    辯稱：當時是其被抓到時害怕，意識不清，所以，才在地檢
    署及法院有不同證述，在警局時毒癮發作所述不實在。其當
    時欠丙○○錢，是購買CD欠的錢，當時是買舞曲版CD，其購
    買2、30片，2、30片1次購買共3千元，CD是哪一家唱片公司
    的其不清楚云云。被告丁○○辯稱：偵查中之所以作此陳述
    ，是因毒癮發作了，真的是丙○○欠其7、8千元，但何時欠
    錢其已忘掉，後來丙○○拿毒品抵還等語。經查：
  被告丁○○業於警詢及偵查中均陳稱：其自95年7月中旬至
    同年9月10日14時左右，每隔3至4天即向丙○○購買毒品海
    洛因，每次都購買2千至3千元，前後共購買約20次左右，交
    易地點都集中在其住處或附近。其都是以號碼0000000000號
    之行動電話與丙○○持用之號碼0000000000號行動電話聯絡
    。其每次打電話予丙○○都是為了要購買毒品海洛因，不會
    為了其他事情打電話給丙○○。有幾次丙○○身邊恰好沒有
    毒品海洛因販售予其，但丙○○在稍後調得毒品海洛因後，
    都會主動打電話與其聯繫。丙○○販售毒品海洛因予其，應
    有賺取利潤，因為其與丙○○並無特殊之交情，其也是聽別
    人介紹才跟丙○○購買等語明確（見中市警刑字第98834號
    警卷、毒偵字第4383號偵查卷第9頁至第10頁）。另被告甲○○亦於警詢及偵查中陳述：其先後於95年8月底某日、同
    年9月30日或10月1日某時、同年10月2日某時、同年10月3
    日上午某時與同年10月3日19時左右，均有向丙○○購買毒
    品，前後共5次，每次均購買1千元，丙○○都將毒品海洛因
    攜帶至其住處附近之社苓里橋邊與其交易。其都是以號碼
    0000000000號之行動電話與丙○○持用之號碼0000000000號
    行動電話聯絡。丙○○販售毒品海洛因予其，應有賺錢，因
    為其與丙○○並無特殊之交情等語綦詳（見中市警刑字第
    98834號警卷、毒偵字第4812號偵查卷第7頁至第8頁）。衡
    酌被告2人於警詢中所為之證述，因距離案發時間較近，記
    憶較深刻清晰，且尚無心詳細考量證詞對他人所生之利害關
    係，應與事實較為相合。而其2人於檢察官偵查中均已具結
    陳述，且其等於檢察官偵查中為陳述時均應答無誤，並明確
    表示其等於警詢及偵查中所述均屬實，足見其2人並無受到
    脅迫、利誘或詐欺之情形；況其等於偵查中均自承向丙○○
    購買毒品係供自己吸食所用，而其2人為警查獲後，分別因
    施用毒品犯行，經檢察官提起公訴與聲請觀察勒戒，有被告
    2人之臺灣高等法院前案紀錄表2件在卷可按，而被告甲○○
    所述與卷附之其與丙○○通話與通聯簡訊內容亦相符合，足
    見被告2人於檢察官偵查中所為具結之證詞，並無顯不可信
    之情形，其等於警詢、偵查中之供述應均屬實在，其等有向
    丙○○購買毒品一情洵堪認定。
  本件觀諸被告甲○○與案外人丙○○之簡訊與通話內容略有
    ：「我要貨，現金一千，請速回。」、「我要一張女生。」
    「春哥，在此先跟你說聲：對不起！今天我要還你三千元，
    但我朋友臨時有事，沒辦法拿錢給我，他說明天晚上，才能
    拿給我，所以，麻煩你讓我延到明天晚上，明天晚上，我一
    定會拿去還你，請你見諒！」「我如果用現金跟你拿，能不
    能多弄一點？」等語，有通聯紀錄與簡訊內容照片在卷可參
   （見中市警刑字第9306號警卷第15頁、第21頁至第22頁），
    其等間通聯之簡訊內容已多次提到現金交易，並屢屢使用社
    會上販毒者慣常術語「貨」、「女生」以指涉毒品海洛因而
    聯絡交易，是被告甲○○確有多次向丙○○購買毒品海洛因
    之情。被告甲○○於本院95年12月12日另案審理稱：其與丙○○在通話時所談到的「貨」，指的是舞曲CD，其當時係以
    1千元之代價請丙○○幫其買英語的舞曲光碟20片，但歌星
    部分其不清楚，所謂「用現金跟你拿，能不能多弄一點」是
    指如果支付現金，能不能在光碟裡多弄幾首歌，其從來沒有
    拿到CD云云；於臺灣高等法院臺中分院96年4月19日另案審
    理時稱：其拿1千元購買CD至少可以買2、30張，簡訊裡的3
    千元是買CD欠的錢，CD有女生、男生唱的分別，都買來自己
    聽，一共買3、40張，其有拿到CD，其講女生丙○○就知道
    其要買CD云云；又於本院審理中辯稱：其當時欠丙○○錢，
    是購買CD欠的錢，當時是買舞曲版CD，其購買2、30片，2、
    30片1次購買共3千元，CD是哪一家唱片公司的其不清楚云云
    。是被告甲○○就有無自丙○○處購得CD一節，前後供述顯
    然矛盾，且衡情一般託友人幫忙購買音樂光碟，通常在委請
    時即會同時告知欲購買之專輯名稱、歌曲種類、曲目，否則
    以現今音樂市場之歌曲類型繁多，受託友人又如何能得知應
    購買何種音樂光碟。本件依前揭通話內容，證人甲○○僅簡
    略告知被告要「貨」，縱渠等有「貨」即暗指「音樂光碟」
    之共識，被告又如何單憑此即得以明悉證人甲○○所欲購買
    者係何音樂光碟？再者，以現今一般音樂市場之買賣實務，
    光碟內之歌曲數量應屬一定，即便係盜版品，因光碟本身資
    料容量之問題，其得以燒錄之音樂曲數亦有限制，應無被告
    甲○○所謂「以現金購買，即可在光碟內多弄幾首歌」之情
    。再參酌丙○○於95年10月14日檢察官偵查時稱：3千元係
    甲○○於9月中旬向伊借款所欠者等語（見偵字第23110號偵
    查卷第11頁），於同日本院訊問時稱：一張女生就是指1小
    包海洛因，「我要貨，現金一千，請速回」是甲○○問其有
    無海洛因，但其並未回簡訊。甲○○問其「我要一張女生」
    ，其因為沒有海洛因，所以回覆說晚一點等語（見聲羈字第
    1499號卷第6頁），均未提及有何與被告甲○○購買CD有關
    之事項，凡此各情，均足認被告甲○○上開所述，顯與常理
    不合，難以採信。
  被告丁○○於本院另案審理中先證陳：從未與丙○○合資購
    買毒品海洛因云云（見本院95年度訴字第3518號卷第66頁）
    ；然未幾即改稱確有與丙○○共同購買海洛因一起施用云云
    （見本院95年度訴字第3518號卷第70頁），其所為之證詞前
    後齟齬，莫衷一是，亦難信為真實。又被告丁○○、甲○○
    均稱：丙○○並未曾無償提供毒品予其等施用（見本院95年
    度訴字第3518號卷第67頁、第69頁、第75頁），此復與丙○○所稱彼此間就毒品海洛因之施用會互通有無之語亦有扞格
    ，益徵被告2人在本院另案審理時所證，屬事後編造，曲意
    維護丙○○之詞，顯係虛偽之陳述。
  案外人丙○○所涉販賣毒品予被告2人之案件，業經本院於
    95年12月26日以95年度訴字第3518號判處有期徒刑15年6月
    ，嗣於臺灣高等法院臺中分院96年度上訴字第378號案件審
    理中撤回上訴而確定，此有丙○○之臺灣高等法院被告前案
    紀錄表1份可查。此外，並有本院95年度訴字第3518號案件
    95年12月12日審判筆錄及證人結文、臺灣高等法院臺中分院
    96年度上訴字第378號案件96年4月19日審判筆錄及證人結文
    、本院95年度訴字第3518號刑事判決在卷可稽。又按刑法上
    之偽證罪，不以結果之發生為要件，一有偽證行為，無論當
    事人是否因而受有利或不利之判決，均不影響其犯罪之成立
    。而該罪所謂於案情有重要關係之事項，則指該事項之有無
    ，足以影響於裁判之結果者而言，最高法院著有71年台上字
    第8127號判例足參。被告2人就上開丙○○販賣毒品案件之
    案情有重要關係事項作偽證，雖未經法院採信，仍足以影響
    裁判之結果，本案事證已臻明確，被告2人之犯行均堪認定
    ，應依法論科。
三、查被告丁○○、甲○○2人基於偽證之犯意，明知違反於己
    之記億，而故作虛偽之陳述，於法院審理丙○○被訴販賣毒
    品案件時，於案情有重要關係事項，供前具結，而為虛偽陳
    述，其等之應訊作證足生影響裁判之結果、決斷，核其2人
    所為，均係犯刑法第168條之偽證罪。被告甲○○於95年12
    月12日本院審理95年度訴字第3518號及於96年4月19日臺灣
    高等法院臺中分院審理96年度上訴字第378號丙○○販賣第
    一級毒品之同一案件時分別2次為虛偽陳述，因偽證罪僅侵
    害一個國家審判權之法益，故就同一訴訟案件，縱陳述之內
    容、具結之次數，俱為複數，仍僅成立單純一罪。公訴人雖
    僅就被告甲○○於95年12月12日虛偽證言之部分起訴，然本
    院認被告甲○○於96年4月19日之偽證犯行，與檢察官起訴
    部分為實質上一罪關係，本院自應併予審究（最高法院82年
    度台上字第6367號判決參照）。爰審酌被告2人於法院審理
    中以證人身分供前具結作證後，對於案情有重要關係之事項
    ，故意為虛偽之陳述，足使法院為錯誤之判斷，已對國家司
    法偵審之正確性產生重大危害，影響司法調查程序之進行，
    且未能於本院審理時坦承犯行，耗費司法資源，並無悔意，
    惡性非輕等一切情狀，分別量處如主文第1、2項所示之刑。
    末查，中華民國96年罪犯減刑條例已於96年6月15日由立法
    院三讀通過，經總統於96年7月4日以華總一義字第
    09600083761號令公告至96年7月16日生效施行，本件被告2
    人犯罪係於該減刑條例規定96年4月24日減刑基準日前所犯
    ，合於該減刑條例之第2條第1項第3款、第3條第1項第15款
    所列減刑規定，爰分別減輕其刑，附此說明。
據上論斷，應依刑事訴訟法第299條第1項前段，刑法第168條，
中華民國96年罪犯減刑條例第2條第1項第3款、第3條第1項、第7
條判決如主文。
本案經檢察官乙○○到庭執行職務。
中　　華　　民　　國　　96　　年　　8 　　月　　24　　日
　　　　　　刑事第四庭    審判長法　官  林宜民
　　　　　　　　　　　　　　    法　官  王世華
　　　　 　 　　　　　　　　　　法　官  林學晴
上正本證明與原本無異。
如不服本判決，應於收送達後10日內向本院提出上訴書狀（應敘
述具體理由並附繕本）。
                                書記官  吳淑願
中　　華　　民　　國　　96　　年　　8 　　月　　24　　日
附錄論罪科刑法條
刑法第168條
於執行審判職務之公署審判時或於檢察官偵查時，證人、鑑定人
、通譯於案情有重要關係之事項，供前或供後具結，而為虛偽陳
述者，處7年以下有期徒刑。
